【裁判字號】    98,再易,53
【裁判日期】    980526
【裁判案由】    交付價金
【裁判全文】
臺灣高等法院民事判決                  98年度再易字第53號
    再審  原告  信寰國際股份有限公司
                （原名汎理國際股份有限公司）
    法定代理人  甲○○
    再審  被告  乙○○
上列當事人間交付價金事件，再審原告對於中華民國98年4 月14
日本院97年度上易字第1030號確定判決提起再審之訴，本院判決
如下：
    主      文
再審之訴駁回。
再審訴訟費用由再審原告負擔。
    事實及理由
一、再審原告原名為汎理國際股份有限公司，嗣後更更名為信寰
    國際股份有限公司，有股份有限公司變更登記表在卷可按（
    本院第16-17頁）。
二、查本件前訴訟程序係：再審被告提起訴訟，依兩造間委託銷
    售契約之法律關係，請求再審原告給付新台幣（下同）80萬
    元及自97年6月20 日起算之法定遲延利息，經臺灣桃園地方
    法院97年度訴字第996 號判決駁回再審被告之訴；再審被告
    提起第二審上訴，嗣經本院97年度上易字第1030號判決（下
    稱原確定判決）判命：再審原告應給付再審被告80萬元及自
    97 年6月20日起算之法定遲延利息，因本件訴訟標的金額未
    逾150 萬元，為不得上訴第三審之事件，因而確定在案，有
    第一審判決及原確定判決在卷（本院卷第10-15、21-23頁）
    。再審原告於98年4月16 日收受原確定判決之送達，有本院
    民事書記官辦案進行簿之紀錄可參（本院卷第20頁），則其
    於98 年5月12日提起本件再審之訴，未逾30日不變期間，合
    先敘明。
三、再審原告主張：兩造於96 年9月12日簽訂委託銷售契約書，
    再審被告委託再審原告銷售再審被告所有之慈雲寶塔股份有
    限公司（下稱慈雲公司）之慈雲寶塔10座骨灰使用權（下稱
    系爭商品），委託期間96年9月12日起至97年3月11日止。嗣
    兩造於96年10月1 日又簽訂委託互易契約書，再審被告委託
    再審原告以系爭商品與他人之大佛山祥雲館10座骨灰位從事
    互易，委託期間96年10月1日至同年12月31 日止，二契約標
    的均為系爭商品，兩造顯有以委託互易契約代替委託銷售契
    約之合意，否則就相同商品為何簽訂二份不同契約？再審被
    告所有之系爭商品於96年12月11日移轉予訴外人李起超，再
    審原告並於97年3月24 日將訴外人鄧新衡所有之大佛山祥雲
    觀10座骨灰位使用權移轉予再審被告，再審原告至多僅負給
    付遲延之責任而已，其實訴外人鄧新衡所有之大佛山祥雲觀
    骨灰位使用權原本於96年10月17日已與再審被告在「永久使
    用權狀過戶申請書」上用印即準備過戶，係再審被告為節省
    過戶費用而未即時送件，事實上再審原告已於委託互易期間
    內完成互易，再審被告如何能依已解除之委託銷售契約向再
    審原告請求交付價金？原確定判決疏未審酌二契約之訂立日
    期之重要證據而為違背經驗法則之判決。另依再審被告於第
    一審提出之委託銷售契約書，其上已經再審原告之經理蔡治
    謙加註「乙方（再審原告）先行以祥雲館塔位10座作為抵押
    給甲方（再審被告）之用，97年4月7日歸還甲方原慈雲寶塔
    」等字，顯見兩造再次合意解除委託互易契約，而將再審原
    告移轉予訴外人李起超之商品又回復登記為再審被告名下，
    再審被告如何能據已解除不存在之委託銷售契約請求再審原
    告請求交付價金？原確定判決就上開足以影響判決之證物均
    漏未斟酌，致影響判決之結果，民事訴訟法第497 條之再審
    事由，聲明：(一)本院97年度上易字第1030號確定判決廢棄。
    (二)上開廢棄部分，再審被告之上訴駁回。
四、本件未行言詞辯論，故無再審被告之聲明或陳述。
五、按依第466 條不得上訴於第三審法院之事件，除前條規定外
    ，其經第二審確定之判決，如就足影響於判決之重要證物，
    漏未斟酌者，亦得提起再審之訴，民事訴訟法第497 條規定
    甚明。而所謂「就足影響於判決之重要證物，漏未斟酌」，
    係指足以影響於判決基礎之重要證物，於前訴訟程序業已提
    出，然未經確定判決加以斟酌，或不予調查或未為判斷，且
    該證物足以動搖原確定判決基礎者而言。若於判決理由項下
    說明無調查之必要，或縱經斟酌亦不足影響判決基礎者，即
    與漏未斟酌有間，不得據為本條所定之再審理由。
六、再審原告主張：兩造就再審被告所有之系爭商品簽訂二份契
    約，顯係雙方合意解除在前之委託銷售契約，而變更為在後
    之委託互易契約；再審被告與訴外人鄧新衡於96年10月17日
    在永久使用權狀過戶申請書上用印，再審原告已於委託互易
    契約期間內完成互易，原審漏未審酌委託銷售契約及委託互
    易契約訂立日期、96年10月17日永久使用權狀過戶申請書上
    用印等重要證據，因而影響判決之結果云云。然查：兩造於
    96 年9月12日就再審被告所有之慈雲寶塔10座（健鈺國殿納
    骨堂編號7樓東區Ａ排9層編號15至24）之系爭商品簽訂委託
    銷售契約（委託期間自96年9月12日至97年3月11日止），再
    審原告另執有再審被告於96年10月1日之委託互易契約（ 委
    託期間自96年10月1日至96年12月31日止）， 再審被告所有
    之系爭商品於96年12月11日移轉予訴外人李起超，並非再審
    原告提出之96年10月17日永久過戶申請表上記載之鄧新衡，
    有慈雲公司之函覆可稽。而再審原告移轉大佛山祥雲觀骨灰
    位10座使用權予再審被告之日期為97年3 月24日，有使用權
    狀過戶申請表下方之日期章可按，已逾委託互易契約之期限
    ，互易契約已因逾期未成交而失效，自不可能變更原來之委
    任契約，且被上訴人未舉證證明兩造合意解除系爭委託銷售
    契約，則被上訴人抗辯委託銷售契約已解除，變更為互易契
    約云云，並非可採等情，已經原確定判決於事實及理由欄三
    (一)、(二)中載明，並於四、(二)中闡述認定之理由，可見原確定
    判決已就委託銷售契約書及委託互易契約書之簽訂日期、委
    託期限、內容及96年10月17日永久過戶申請表等證據均予審
    酌，並無再審原告指摘之有重要證物漏未斟酌之情形。
七、至於再審原告另指：再審原告之經理蔡治謙於97年4月7日於
    委託銷售契約書上加註記載，並將大佛山祥雲觀骨灰塔位使
    用權狀交付再審被告，可見兩造再合意解除委託互易契約一
    節，因本件訴訟係再審被告依委託銷售契約，請求再審原告
    交付價金，則再審原告其後將系爭商品回復登記為再審被告
    名下，兩造間有無合意解除委託互易契約之情，與再審原告
    依據之委託銷售契約誠屬二事，則此項委託銷售契約書上之
    加註核與原確定判決之結果並無任何影響，附此說明。
八、綜上所述，再審原告主張：原確定判決有民事訴訟法第 497
    條之再審事由，顯無理由，爰不經言詞辯論，逕以判決駁回
    之。
九、據上論結：本件再審之訴為顯無理由，依民事訴訟法第 502
    條第2項、第78條，判決如主文。
中    華    民    國    98    年    5    月     26    日
                    民事第一庭
                        審判長法  官  張耀彩
                              法  官  盧彥如
                              法  官  林金吾
正本係照原本作成。
不得上訴。
中    華    民    國    98    年    5     月    26    日
                              書記官  張淑芳


司法院資訊處製作；財團法人民間司法改革基金會備份。
